【裁判字號】    95,交上易,34
【裁判日期】    950731
【裁判案由】    公共危險等
【裁判全文】
臺灣高等法院高雄分院刑事判決        95年度交上易字第34號
上  訴  人  臺灣屏東地方法院檢察署檢察官
被      告  甲○○
選任辯護人  曾慶雲律師
上列上訴人因被告公共危險等案件，不服臺灣屏東地方法院94年
度交易字第94號中華民國95年4月20日第一審判決（起訴案號：
臺灣屏東地方法院檢察署94年度偵字第2379號），提起上訴，本
院依簡式審判程序判決如下：
    主  文
上訴駁回。
    事實及理由
一、本案經本院審理結果，認第一審判決認事用法及量刑均無不
    當，應予維持，並引用第一審判決書記載之事實、證據及理
    由。修正後刑法第2條第1項規定：「行為後法律有變更者，
    適用行為時之法律。但行為後之法律有利於行為人者，適用
    最有利於行為人之法律」。被告前經執行有期徒刑完畢，於
    五年以內再故意犯本件有期徒刑以上之罪，不論依修正前之
    刑法第47條，或修正後之刑法第47條第1項之規定，均構成
    累犯，對被告而言並無有利或不利之情形，應逕依修正前之
    刑法第47條，論以累犯，並加重其刑；又被告行為後，刑法
    第51條業於民國94年1月7日修正公布，並於95年7 月1日施
    行，修正前刑法第51條規定：「數罪併罰，分別宣告其罪之
    刑，依左列各款定其應執行者：」其中第5款規定：「宣告
    多數有期徒刑者，於各刑中之最長期以上，各刑合併之刑期
    以下，定其刑期。但不得逾二十年。」修正後刑法第51條第
    5款規定：「宣告多數有期徒刑者，於各刑中之最長期以上
    ，各刑合併之刑期以下，定其刑期。但不得逾三十年。」比
    較結果，修正後刑法並非較有利於行為人，依刑法第2條第1
    項前段之規定，仍應依修正前刑法，定其應執行之刑，均併
    此敘明。被告犯罪時之刑法第41條第1項前段規定：「犯最
    重本刑為5年以下有期徒刑以下之刑之罪，而受6個月以下有
    期徒刑或拘役之宣告，因身體、教育、職業、家庭之關係或
    其他正當事由，執行顯有困難者，得以1元以上3元以下折算
    一日，易科罰金。」又被告行為時之易科罰金折算標準，修
    正前罰金罰鍰提高標準條例第2條前段（現已刪除）規定，
    就其原定數額提高為100倍折算1日，則本件受刑人行為時之
    易科罰金折算標準，應以銀元300元折算1日，經折算為新臺
    幣後，應以新臺幣900元折算為1日。惟95年7月1日修正公布
    施行之刑法第41條第1項前段則規定：「犯最重本刑為五年
    以下有期徒刑以下之刑之罪，而受六個月以下有期徒刑或拘
    役之宣告者，得以新臺幣一千元、二千元或三千元折算一日
    ，易科罰金。」比較修正前後之易科罰金折算標準，以95年
    7月1日修正公布施行前之規定，較有利於受刑人，則應依刑
    法第2條第1項前段，適用修正前刑法第41條第1項前段規定
    ，定其折算標準；又被告犯罪後，刑法第41條第2項於95年7
    月1日修正公布施行，規定：「前項規定於數罪併罰，其應
    執行刑未逾六月者，亦適用之。」被告適用修正前或修正後
    之本條項，均得易科罰金，故應適用修正前之規定，均併予
    敘明。
二、檢察官上訴意旨略以：被告飲用酒類後，無法安全駕駛動力
    交通工具，仍駕駛汽車，不服警員攔撿，拒不停車，且駕車
    衝向執勤警員，情節重大，且經警員黃耀昌於原審法院審理
    中到庭作證，始坦承犯行，犯後態度非佳，原審量處公共危
    險部分有期徒刑3月，妨害公務部分有期徒刑5月，應執行有
    期徒刑6月，量刑過輕等語。惟查本件被告犯罪情節固屬非
    輕，然被告逃避警方追逐時，車速約時速50-60公里，且於
    追逐約6-7公里後，自行熄火停車等情，業經證人即警員黃
    耀昌及邱乾玉於原審證稱在卷（見原審卷第43頁正反面、44
    頁），被告逃避警員追逐時，車速非快，對當時道路交通安
    全之危害尚非嚴重，且被告於遭警追逐後，自行熄火停車，
    惡性亦屬較輕，再參酌被告妨害公務之犯行，係於飲酒後反
    應及判斷力、控制力均較平時為差之情形下所犯，惡性亦較
    於神智清醒時犯之者為輕。綜此，原審量處上開之有期徒刑
    ，尚屬妥適，本件上訴意旨指摘原判決量刑過輕，為無理由
    ，應予駁回。
三、據上論斷，應依刑事訴訟法第273 條之第1 項、第368 條、
    第373 條，刑法施行法第1 條之1 ，判決如主文。
本案經檢察官林應華到庭執行職務。
中    華    民    國    95    年    7     月    31    日
                  刑事第八庭    審判長法  官  李炫德
                                      法  官  簡志瑩
                                      法  官  蔡國
以上正本證明與原本無異。
不得上訴。
中    華    民    國    95    年    7     月    31    日
                                      書記官  翁心欣
附表：
臺灣屏東地方法院刑事判決              94年度交易字第94號
被      告  甲○○
上列被告因公共危險等案件，經檢察官提起公訴（94年度偵字第
2379號），本院判決如下：
    主  文
甲○○服用酒類，不能安全駕駛動力交通工具而駕駛，累犯，處
有期徒刑月，如易科罰金，以佰元折算壹日。又對於公務員
依法執行職務時，施強暴，累犯，處有期徒刑伍月，如易科罰金
，以佰元折算壹日。應執行有期徒刑陸月，如易科罰金，以
佰元折算壹日。
    事  實
一、甲○○前因贓物案，經本院92年易字第531 號判處有期徒刑
    3 月確定，並於民國93年5 月5 日縮刑期滿，93年5 月6 日
    徒刑執行完畢出監。詎仍不知悔改，於94年5 月13日13時許
    ，在屏東縣萬丹鄉之友人喜宴上飲酒，明知服用酒類過量已
    不能安全駕駛動力交通工具，仍於同日14時許，駕駛動力交
    通工具即車牌號碼9419－MG號自用小客車，沿屏東縣潮州鎮
    ○○路往屏東縣恆春鎮方向行駛，因不停鳴按喇叭及蛇行，
    為執行交整勤務之屏東縣警察局潮州分局中山路派出所巡佐
    邱乾玉及員警陳明正發現，即鳴警笛及騎車至駕駛座旁以手
    勢示意甲○○停車，詎甲○○拒未停車且逃逸，嗣於同日14
    時30分許，行駛至至新生路與民治路口時，為執行金融機構
    安全維護巡邏勤務之前開分局中山路派出所員警黃耀昌所發
    現，即騎乘車牌號碼PIZ －243 號巡邏機車，在永慶旅社前
    台一線北上車道紅綠燈快車道前攔阻並吹哨，甲○○為離開
    現場，竟基於妨害公務之犯意，駕車衝來，黃耀昌見狀鳴槍
    示意，惟甲○○仍繼續衝向黃耀昌人車，以此強暴之方式妨
    害黃耀昌執行公務，幸因黃耀昌及時閃過方未受傷。嗣經警
    於同日14時50分在屏東縣潮州鎮○○○路之綠溪橋旁連正環
    保汽機車回收場前圍捕查獲，並測得其吐氣所含酒精濃度達
    每公升0.92毫克。
二、案經屏東縣警察局潮州分局報請臺灣屏東地方法院檢察署檢
    察官偵查起訴。
    理  由
壹、程序部分
一、復按被告以外之人於審判外之言詞或書面陳述，除法律有規
    定者外，不得作為證據；又被告以外之人於審判外之陳述，
    雖不符前四條之規定，而經當事人於審判程序同意作為證據
    ，法院審酌該言詞陳述或書面陳述作成時之情況，認為適當
    者，亦得為證據。當事人、代理人或辯護人於法院調查證據
    時，知有第159 條第1 項不得為證據之情形，而未於言詞辯
    論終結前聲明異議者，視為有前項之同意，刑事訴訟法第15
    9 條第1 項、第159 條之5 分別定有明文。查證人邱乾玉、
    黃耀昌於偵訊中之陳述，與測試觀察紀錄表，均為供述證據
    ，係為前開刑事訴訟法第159 條第1 項之證據，然被告於本
    案言詞辯論終結前均未就其證據能力聲明異議，依前開刑事
    訴訟法第159 條之5 第2 項之規定，前開證人之證言亦有證
    據能力。
貳、實體部分
一、上揭事實，業據被告甲○○於本院審理時均坦認不諱（見本
    院卷95年4 月6 日審理筆錄），核與證人即上開潮州分局中
    山路派出所巡佐邱乾玉於偵訊及本院審理時證述之情節相符
    ，其證稱：在94年5 月13日下午2 時許，與另一同仁陳明正
    在潮州鎮○○路巡邏時，因發現甲○○沿路不停鳴按喇叭，
    即鳴警笛及騎車至駕駛座旁以手勢示意甲○○停車，詎甲○
    ○未停車且逃逸，期間並有衝撞該巡邏機車之意圖等語（見
    94年偵字第2379號卷94年6 月7 日偵訊筆錄、本院卷95 年4
    月6 日審理筆錄）；並有證人即屏東潮州分局中山路派出所
    員警黃耀昌於偵訊及本院審理時證述之情節相符，其證稱：
    當日發現邱乾玉與陳明正在追逐被告，其騎乘車牌號碼PIZ
    －24 3號巡邏機車支援，並將該車停放於永慶旅社前台一線
    北上車道紅綠燈快車道前攔阻被告並吹哨，甲○○為離開現
    場，竟基於妨害公務之犯意，駕車衝來，其復以對空鳴槍示
    意，甲○○仍繼續衝撞該巡邏車等證述屬實（見94年偵字第
    2379號卷94年6 月7 日偵訊筆錄、本院卷95年4 月6 日審理
    筆錄），且有酒精測定值表、測試觀察紀錄表各1 紙及照片
    6 張附卷可稽。是本件事證明確，被告諸犯行均堪以認定。
二、按邱乾玉、陳明正、黃耀昌分為屏東潮州分局中山路派出所
    巡佐及員警，為公務員，而巡邏、臨檢、盤查轄區內可疑人
    、地，並對犯罪證物進行蒐證，逮捕現行犯，均為協助偵查
    犯罪、有關警察業務之保安事項，為警察法第9 條第3 款、
    第7 款警察依法得行使之職權；且刑法第135 條之妨害公務
    罪具危險犯性質，此處之強暴脅迫僅須達以足能妨害公務員
    執行職務之程度即可，不以公務員所執行之職務果受妨害為
    必要。是被告飲用酒類、不能安全駕駛而駕駛動力交通工具
    自用小客車，為警巡邏發覺後，為抗拒攔檢與逮捕，竟故意
    以駕車衝撞方式施以強暴，係犯刑法第185 之3 條服用酒類
    不能安全駕駛動力交通工具而駕駛罪及第135 條第1 項對於
    公務員依法執行職務時施強暴罪。被告所犯上開二罪，犯意
    個別、行為互殊，應予分論併罰。被告前因贓物案，經本院
    92年易字第531 號判處有期徒刑3 月確定，並於93年5 月5
    日縮刑期滿，93年5 月6 日徒刑執行完畢出監一情，此有臺
    灣高等法院被告全國前案紀錄表1 份在卷足憑，其於5 年內
    再犯本件有期徒刑以上之罪，為累犯，應依法均予加重其刑
    。爰審酌酒精成分對人之意識能力具有不良影響，酒後駕車
    於道路上行駛，對一般往來之公眾及駕駛人自身皆具有高度
    危險性，被告明知上情，仍貿然駕駛動力交通工具，罔顧公
    眾行之安全，暨其明知警員正依法執行職務，猶為本件妨害
    公務之犯行，絲毫未對合法正當行使國家公權力之警員予以
    尊重，亦足徵其視法律於無物之心態，及其犯罪手段、品行
    、智識程度，並犯後先否認犯行，嗣於審理中方承認犯行等
    一切情狀，分別量處如主文所示之刑，並依刑法第51條第5
    款定應執行刑。
據上論斷，應依刑事訴訟法第299 條第1 項前段，刑法第185 之
3 條、第135 條第1 項、第47條、第51條第5 款、第41條第1 項
前段，罰金罰鍰提高標準條例第1 條前段、第2 條，判決如主文
。
本案經檢察官吳岳輝到庭執行職務。
中    華    民    國    95    年    4     月    20    日
                  交通法庭      審判長法  官  潘正屏
                                      法  官  黃聖涵
                                      法  官  羅培毓
以上正本證明與原本無異。
如不服本判決應於收受本判決送達後十日內向本院提出上訴書狀，
其未敘述上訴理由者，並得於提起上訴後十日內向本院補提理由
書狀（均須按他造當事人之人數附繕本）「切勿逕送上級法院」
中    華    民    國    95    年    4     月    20    日
                                      書記官  張儷薾
附錄所犯法條：
中華民國刑法第135條
對於公務員依法執行職務時，施強暴脅迫者，處三年以下有期徒
刑、拘役或三百元以下罰金。
意圖使公務員執行一定之職務或妨害其依法執行一定之職務或使
公務員辭職，而施強暴脅迫者，亦同。
犯前二項之罪，因而致公務員於死者，處無期徒刑或七年以上有
期徒刑；致重傷者，處三年以上、十年以下有期徒刑。
中華民國刑法第185條之3
服用毒品、麻醉藥品、酒類或其他相類之物，不能安全駕駛動力
交通工具而駕駛者，處一年以下有期徒刑、拘役或三萬元以下罰
金。


司法院資訊處製作；財團法人民間司法改革基金會備份。
